【裁判字號】    89,易,1590
【裁判日期】    891207
【裁判案由】    詐欺
【裁判全文】
臺灣臺北地方法院刑事判決                        八十九年度易字第一五九號
    公  訴  人  臺灣臺北地方法院檢察署檢察官
    被      告  甲○○
                丙○○
    共      同
    選任辯護人  林順益律師
右列被告因詐欺案件，經檢察官提起公訴（八十九年度偵續字第五七號），本院判決
如左：
    主  文
甲○○、丙○○均無罪。
    理  由
一、自訴意旨略以：被告甲○○係利金建設股份有限公（下稱利金公司）負責人，被
    告丙○○於八十五年間，擔任該公司位於臺北縣三峽鎮○○路七十五巷二八號房
    屋之銷售人員，二人共同明知該房屋地下室係依法開放供兼防空避難室使用，不
    得作為買賣之標的，仍由丙○○於八十五年間某日，向前來看屋之告訴人乙○○
    推銷前開房屋，詐稱該址房屋面積包含地下室合計四十八坪，並提供一紙與實際
    送交臺北縣政府工務局審核之竣工圖不符之房屋平面圖，且事先將該址地下室營
    造成獨立進出門戶及抽風設備，使告訴人陷於錯誤，而與利金公司簽立買賣契約
    ，詎利金公司辦妥該址所有權移轉登記後，因上址防空避難室營造工程遭臺北縣
    政府工務局於八十八年十一月十七、十八日予以拆除，因認被告涉犯刑法三百三
    十九條第一項之詐欺取財等語。
二、按犯罪事實應依證據認定之，無證據不得推定其犯罪事實。如不能證明被告犯罪
    者，應諭知無罪之判決，刑事訴訟法第一百五十四條、第三百零一條第一項分別
    定有明文。又告訴人之告訴，係以使被告受刑事訴追為目的，是其陳述是否與事
    實相符，仍應調查其他證據以資審認，亦有最高法院五十二年度臺上字第一三０
    ０號判例要旨可為參照。又所謂以詐術使人交付或得利益必須被詐欺人因其詐術
    而陷於錯誤，若其所用方法，不能認為詐術，亦不致使人陷於錯誤，即不構成該
    罪，亦有最高法院四十六年度臺上字第二六０號判例要旨可為參酌。
三、本件公訴意旨認被告等涉犯前開詐欺罪嫌，無非以：（一）本件系爭房屋之房屋
    平面與臺北縣政府工務局審核之竣工圖，二者內容不符，並經證人鄭安佑到場證
    述明確；（二）現場房屋經被告在地下室設置獨立門戶及抽風設備，意圖增加售
    屋空間虛灌坪數，使告訴人陷於錯誤，即有詐欺犯行等語，為其論據。訊據被告
    甲○○、丙○○二人，均堅詞否認有何詐欺犯行，甲○○辯稱：該房屋均依契約
    內容所建，告訴人並檢查無訛，伊未有詐欺犯行等語，丙○○則辯稱：伊當時負
    責房屋銷售工作，事後依約交屋，亦未有詐欺犯行等語，共同選任辯護人則以：
    （一）該預定買賣契書有關「規格、管理公約、詳細說明」部分，第拾貳條，及
    買賣契約書第三條第一項第三款，各均載明該大樓地下層防空避難室登記為該樓
    公共設施而為全體住所共有，對於圖示歸一樓Ｃ戶使用空間部份僅屬一樓Ｃ戶永
    久使用，他戶永無使用權等語，核其性質，僅係分管契約之規定；（二）又告訴
    人於八十五年十一月五日除向利金公司購買系爭房屋以外，另購買同路巷三三之
    一號一樓之房屋，其設計及結構完全相同，而告訴人並無異議，均足認定被告二
    人並未施用詐術，告訴人亦無任何陷於錯誤之情形等語，以為辯護。
四、經查：（一）系爭房屋預定買賣契書有關「規格、管理公約、詳細說明」部分，
    第拾貳條，及買賣契約書第三條第一項第三款，各均載明該大樓地下層防空避難
    室登記為該樓公共設施而全體住戶所共有，對於圖示歸一樓Ｃ戶使用空間部份僅
    屬一樓Ｃ戶永久使用，他戶永無使用權等語，核其性質，確係分管契約之性質，
    選任辯護人所辯此節，尚非無據；（二）再核諸系爭房屋買賣契約書第九條所約
    定，買賣房屋現情，乙方（即告訴人）確係檢視充分瞭解完全認定滿意，內附傢
    俱裝潢如附表，悉依現狀交屋，對於增改搭建、瑕疵同意承受，如被取締，由乙
    方負責等語，亦堪認定系爭房屋依現況交屋時，應已知悉防空避難室之改建情形
    ，及其使用權、所有權並非一致等事實，若系爭房屋依契約所載之坪數並未短少
    ，自已難執此節，再指被告有何施用詐術之行為；（三）再查告訴人於八十五年
    十一月五日除向利金公司購買系爭房屋以外，另購買同路巷三三之一號一樓之房
    屋，其房屋結構及約定內容完全相同，而告訴人並無異議等事實，亦經被告二人
    提出該址房屋買賣契約書影本，舉證明確，亦足認定告訴人尚非有何因被告施用
    詐術而陷於錯誤乃購買房屋之情形；（四）證人鄭安佑雖曾於檢察官偵查中到庭
    證稱本件系爭房屋之房屋平面圖與臺北縣政府工務局審核之竣工圖，二者內容不
    符等語，及該址防空避難室有違反建築法規等語，但就該大樓之分管契約，並未
    有何認識，且檢察官前經偵查及續行偵查結果，均認被告二人未有行使或偽造文
    書及使公務員登載不實等犯行，更難認定被告二人有施用詐術之積極證據；（五
    ）至於告訴人於檢察官偵查所提出之證據錄音帶暨譯文，核其內容，均僅在於爭
    執營造後之地下室使用權誰屬，及系爭房屋之坪數是否相符，惟對於被告二人究
    竟有否施用詐術之積極作為等事實，仍未見提出證明，亦難採為對被告不利之認
    定；（六）現場房屋經金利公司在地下室設置獨立門戶及抽風設備，縱有違反建
    築法規定，應另依相關行政法規辦理，至於出售房屋之人是否應負責民事責任，
    應依另民事程序解決，尚難遽認被告二人有何共同詐欺取財之犯行。本件既屬購
    屋糾紛，核屬民事糾葛，尚難證明被告二人自始即有何詐騙自訴人之故意。本件
    除自訴人之指述外，尚無其他證據足認是否與事實相符，本院復查無其他積極之
    證據，足認被告二人確有詐欺之情事，本件不能證明被告二人確有自訴人所訴之
    犯行，依法應諭知無罪之判決。
據上論斷，應依刑事訴訟法第三百零一條第一項，判決如主文。
本案經檢察官陳進德到庭執行職務
中      華      民      國    八十九    年     十二     月      七      日
                                      臺灣臺北地方法院刑事第六庭
                                          法  官  黃程暉
右正本證明與原本無異。
如不服本判決，應於判決送達後十日內，向本院提出上訴狀。
                                          書記官  張華瓊
中      華      民      國    八十九    年     十二     月      十三    日


司法院資訊處製作；財團法人民間司法改革基金會備份。
